臺灣高等法院民事判決　　　　　　　　 96年度上易字第360號
上訴人即附
帶被上訴人　甲○○
訴訟代理人　蘇家宏律師
複　代理人　朱芳君律師
被上訴人即
附帶上訴人　乙○○
訴訟代理人　陳韋霖律師
上列當事人間請求侵權行為損害賠償事件，上訴人對於中華民國
96年3月7日臺灣板橋地方法院95年度訴字第2126號第一審判決提
起上訴，被上訴人提起附帶上訴並為訴之追加，經本院於96年8
月7日言詞辯論終結，判決如下：
    主  文
原判決關於命上訴人給付超過新台幣陸拾萬元，及自民國九十五
年三月三十日起至清償日止，按年息分百分五計算之利息部分，
及該部分假執行之宣告，暨命上訴人負擔訴訟費用之裁判均廢棄
。
上開廢棄部分，被上訴人在第一審之訴及假執行之聲請均駁回。
其餘上訴、附帶上訴及被上訴人追加之訴均駁回。
第一審命上訴人負擔訴訟費用部分及第二審訴訟費用關於上訴人
上訴部分，由被上訴人負擔二分之一，餘由上訴人負擔；第二審
訴訟費用關於附帶上訴及被上訴人追加之訴部分，由被上訴人負
擔。
    事實及理由
一、按當事人於第二審為訴之變更、追加，非經他造同意，不得
    為之，但擴張或減縮應受判決事項之聲明者，不在此限，民
    事訴訟法第446條第1項、第255條第1項第3款定有明文。本
    件被上訴人即附帶上訴人乙○○（下稱乙○○）在原審起訴
    時係主張依據侵權行為損害賠償請求權，請求上訴人即附帶
    被上訴人甲○○（下稱甲○○）賠償非財產上損害之慰撫金
    新台幣（下同）300萬元，其於本院審理中基於同一侵權行
    為損害賠償請求權請求甲○○賠償殯葬費用123,520元，核
    其所為係屬擴張應受判決事項之聲明，依上開規定，亦應准
    許。
二、乙○○主張：甲○○明知其自民國（下同）94年12月30日5
    時30分起即因忙於工作並赴桃園縣中壢市訪友聚餐，已連續
    24小時未曾休息，而感精神疲倦，且其右眼近視300度及散
    光約100度，應配戴眼鏡矯正視力始能正常視物，然其因長
    時間佩帶隱形眼鏡，眼睛感到不適，而將右眼之隱形眼鏡摘
    下，致其辨視行車距離間隔之能力較平時減低，詎其仍駕駛
    車牌號碼0733-KQ號之自用小客車，自桃園縣中壢市出發，
    欲返回其位於台北縣蘆洲市○○路之住處，而於同年月31日
    凌晨5時30分許，行經台北縣蘆洲市○○路○段323號前，原
    應注意其辨視行車距離間隔能力已屬低落，及應注意車前狀
    況隨時採取必要之安全措施，而案發當時係雨天，為夜間但
    有照明設備，路面濕潤無缺陷，視距良好無障礙物，並無不
    能注意之情況，竟疏未注意，不慎撞及適於該路段執行道路
    清潔工作之台北縣蘆洲市清潔隊隊員何宏朋，致何宏朋受有
    枕骨骨折併顱內出血引發出血性休克，經送醫後不治死亡。
    乙○○係何宏朋之配偶，原期待於何宏朋退休後與其共同安
    享老年，但因本件事故之發生，致精神上遭受重大打擊，爰
    依侵權行為之法則，請求甲○○賠償慰撫金300萬元，並加
    付法定遲延利息等語。原審為乙○○一部勝訴、一部敗訴之
    判決，判命甲○○應給付乙○○120萬元，及自95年3月30日
    起至清償日止，按年息5%計算之利息，並駁回乙○○其餘之
    請求，乙○○就其敗訴部分其中之70萬元部分提起附帶上訴
    ，另追加請求甲○○賠償殯葬費用123,520元，並聲明：(一)
    原判決關於駁回乙○○70萬元之訴部分廢棄。(二)甲○○應再
    給付乙○○823,520元，及自95年3月3日起至清償日止，按
    年息5%計算之利息；對於甲○○之上訴則聲明駁回上訴。
三、甲○○則以：其就本件車禍已與何宏朋之家屬（包括乙○○
    ）於95年10月16日成立和解，乙○○復為本件請求，顯無理
    由等語，資為抗辯。原審為甲○○一部勝訴、一部敗訴之判
    決（詳如前述），甲○○就其敗訴部分提起上訴，聲明：(一)
    原判決關於不利於甲○○部分廢棄。(二)上開廢棄部分，乙○
    ○在第一審之訴及假執行之聲請均駁回；對於乙○○之附帶
    上訴及追加之訴則聲明駁回附帶上訴及追加之訴。
四、經查乙○○主張甲○○有於前揭時、地，因駕車不慎撞及何
    宏朋，致何宏朋死亡，甲○○因而犯有過失致人於死罪，業
    經原法院刑事庭判處有期徒刑6月確定等情，有前案紀錄表
    可稽（見原審卷第22頁），且為甲○○所不爭執，堪信為真
    實。
五、甲○○抗辯其就本件車禍已與何宏朋之家屬含乙○○在內成
    立和解等語，並提出和解書為證；惟為乙○○所否認。經查
    ：
  (一)本件車禍發生後，乙○○及何宏朋之母何簡金在原法院刑事
    庭分別對甲○○提起附帶民事訴訟請求損害賠償，經原法院
    分別以95年度交簡附民字第28號、第26號受理，嗣經原法院
    刑事庭分別裁定移送原法院民事庭審理，經原法院三重簡易
    庭分別以95年度重調字第130號、第131號進行調解程序，因
    均調解不成立，再由原法院於95年10月16日分別改以95年度
    訴字第2126號、第2125號進行訴訟程序，而何簡金則於95年
    10月16日具狀向原法院撤回起訴等情，業經本院調閱上開案
    卷查明屬實。
  (二)依甲○○所提出之和解書所載（見本院卷第10-1頁），該和
    解書係由何簡金與甲○○於95年10月16日所簽訂，而其和解
    內容為：「立書人甲○○（下稱甲方），何簡金（下稱乙方
    ）雙方茲就台灣板橋地方法院95年度交簡字第174號過失致
    死案件，以及台灣板橋地方法院三重簡易庭95重調字第131
    號侵權行為損害賠償事件（原為95年度交簡附民字第26號）
    達成和解，甲方同意於簽署本和解書之同時給付乙方60萬元
    ，並逕匯入乙方指定之…存款帳戶，乙方同意於收到上開款
    項後具狀撤回上開侵權行為損害賠償事件之民事訴訟，並拋
    棄其餘請求權」，觀諸上開和解內容，除載明何簡金與甲○
    ○間之訴訟關係外，並未提及乙○○與甲○○間之訴訟關係
    ，此外，甲○○復不能舉證證明乙○○有授權何簡金就其對
    甲○○之請求一併成立和解，是甲○○主張何簡金係代表何
    宏朋之家屬（包括乙○○）而與其成立上開和解，該和解之
    效力應及於乙○○云云，尚不足取。
六、按因故意或過失，不法侵害他人之權利者，負損害賠償責任
    ；又不法侵害他人致死者，對於支出醫療及增加生活上需要
    之費用或殯葬費之人，亦應負損害賠償責任；又不法侵害他
    人致死者，被害人之父、母、子、女及配偶，雖非財產上之
    損害，亦得請求賠償相當之金額，民法第184條第1項前段、
    第192條第1項、第194條分別定有明文。茲就乙○○所請求
    賠償之各項金額，分述如下：
  (一)關於非財產上損害之慰撫金部分：
    乙○○主張其為何宏朋之配偶，有戶籍謄本可稽（見原審卷
    第10頁），且為甲○○所不爭執，堪信為真實。又何宏朋係
    34年8月23日出生，於本件車禍發生時年滿60歲，而乙○○
    係大陸地區人民，與何宏朋於91年4月2日結婚，於結婚未滿
    4年即因本件事故而喪偶，所受身體及精神上之痛苦甚鉅，
    自得請求甲○○賠償慰撫金。爰斟酌乙○○為家庭主婦，除
    已領得勞工保險給付1,804,500元（見本院卷第39頁）外，
    並無其他財產；甲○○為高中夜間部肄業，94年度薪資所得
    合計為100萬元，名下有房屋及土地各1筆（有稅務電子閘門
    財產所得調件明細表可稽－見原審卷第27頁）等一切情狀後
    ，認乙○○請求甲○○賠償非財產上損害之慰撫金以135萬
    元為適當。
  (二)關於殯葬費部分：
  1.按未於準備程序主張之事項，除有法院應依職權調查之事項
    、該事項不甚延滯訴訟、因不可歸責於當事人之事由不能於
    準備程序提出，或依其他情形顯失公平之情形者外，於準備
    程序後行言詞辯論時，不得主張之，民事訴訟法第276條第1
    項定有明文。
  2.經查本院於96年6月22日宣示準備程序終結（見本院卷第30
    頁反面），而乙○○遲至96年7月26日始提出殯葬費用支出
    收據，主張其因何宏朋死亡而支出殯葬費用123,520元（見
    本院卷第54至57頁），然其並未舉證以資釋明其有民事訴訟
    法第276條第1項所定各款情事之一，其所為上開主張自已違
    反上開規定；況甲○○否認上開收據之真正，而依上開收據
    所示，亦無法據以認定該費用係為處理何宏朋殯葬事宜所支
    出，及係由乙○○所支出等事實，是乙○○據以請求甲○○
    賠償此部分費用123,520元，自屬無據。
七、又按保險人依強制汽車責任保險法規定所為之保險給付，視
    為被保險人損害賠償金額之一部分；被保險人受賠償請求時
    ，得扣除之，強制汽車責任保險法第32條定有明文。經查乙
    ○○自認已受領75萬元之強制汽車責任保險給付，此亦為甲
    ○○所不爭執，是此項金額應自乙○○得請求賠償之金額中
    扣除。則經扣減後，乙○○得請求甲○○賠償之金額為60萬
    元（計算式為：1,350,000－750,000＝600,000）。
八、綜上所述，乙○○請求甲○○給付60萬元，及自起訴狀繕本
    送達之翌日即95年3月20日（見原法院95年度交簡附民字第
    28號卷第6頁）起至清償日止，按年息5%計算之利息部分，
    為有理由，應予准許；至其逾上開範圍之請求，為無理由，
    不應准許。從而，原審就上開不應准許部分，所為甲○○敗
    訴之判決部分（即命甲○○給付逾60萬元本息部分），尚有
    未洽，甲○○之上訴意旨指摘原判決此部分為不當，求予廢
    棄改判，為有理由，應予准許；至原審就上開不應准許部分
    所為乙○○敗訴之判決，另就上開應予准許部分所為甲○○
    敗訴之判決，經核均無違誤，兩造上訴意旨分別指摘原判決
    各該部分為不當，均求予廢棄改判，及乙○○所為追加之訴
    部分，均為無理由，應予駁回。
九、至兩造其餘之攻擊或防禦方法及未經援用之證據，經本院斟
    酌後，認為均不足以影響本判決之結果，自無逐一詳予論駁
    之必要，併此敘明。
十、據上論結，本件甲○○之上訴為一部有理由，一部無理由；
    乙○○之附帶上訴及追加之訴均為無理由，依民事訴訟法第
    450條、第449條第1項、第78條、第79條，判決如主文。
中　　華　　民　　國　　96　　年  　8　　 月　　21    日
                    民事第四庭
                        審判長法  官  張劍男
                              法  官  丁蓓蓓
                              法  官  彭昭芬
正本係照原本作成。
不得上訴。
中　　華　　民　　國　　96　　年　　8 　　月　　22　　日
                              書記官  丁華平
